【裁判字號】    97,交聲,188
【裁判日期】    970905
【裁判案由】    違反道路交通管理處罰條例
【裁判全文】
臺灣宜蘭地方法院交通事件裁定         97年度交聲字第188號
移送機關    交通部公路總局臺北區監理所板橋監理站
異  議  人  乙○○
即受處分人
上列異議人因違反道路交通管理處罰條例案件，對於交通部公路
總局台北區監理所板橋監理站民國97年7月4日所為之處分（板監
字第裁41-C00000000號）聲明異議，本院裁定如下：
    主  文
異議駁回。
    理  由
一、原移送機關裁決意旨略以：異議人即受處分人乙○○於民國
    97年5月22日夜間21時30分許駕駛車牌號碼GVK-296號重型機
    車行經台北縣中和市○○路、安平路口號處，因拒絕接受酒
    精濃度測試之檢定，為台北縣警局中和分局員警以北縣警交
    字第C00000000號掣單舉發，交通部公路總局臺北區監理所
    板橋監理站遂依道路交通管理處罰條例第35條第4項規定，
    裁處異議人罰鍰新台幣（下同）60,000元，吊銷駕駛執照，
    3年內禁考。
二、異議意旨略以：異議人於97年5月22日19時許與友人在案發
    地點安平路麵攤吃麵，並合飲四罐330cc的臺灣啤酒，在返
    家途中欲折回安平路找友人時，被躲藏於安和路55號黑暗騎
    樓下的警員攔停於安平路15號門口，員警未攜帶酒測儀器，
    異議人即主動表明願一起回安平所做酒測，後因路途遙遠又
    折回攔停地點，等待酒測器送達，其後警車到達該處，帶隊
    巡官說回派出所還是要酒測，異議人直接自己打開警車車門
    上車，之後驅車回所，一路均聽命配合，並無北縣警局中和
    分局函所稱「經休息15分鐘，請施君接受酒測，惟施君不願
    配合」、「經酒測器要求三次現場酒測均拒絕，才帶返所處
    理」等情形，回到派出所後巡官對異議人說：「喝了多少，
    看你兩眼通紅就知已喝過量」，惟兩眼通紅係因異議人患有
    兩眼翼狀贅肉的紅眼絲症，異議人也確實回應願意配合酒測
    ，此時異議人方首次看見酒測儀器，待員警組裝酒測儀器完
    成，巡官問要酒測否，異議人正面答應且有表明要先漱口的
    權利，巡官不耐的說：「你們都被媒體等誤導了，是警方決
    定要怎麼辦，不會去理會酒駕者要求什麼就照辦」接著便直
    接說拒絕酒測來不及了，不理會異議人請求酒測，是異議人
    對警方之酒測要求均給予正面回應，並無不配合酒測之情形
    等語。
三、按汽車駕駛人拒絕接受酒精濃度測試之檢定者，處60,000元
    罰鍰，並當場移置保管該汽車及吊銷駕駛執照，道路交通管
    理處罰條例第35條第4項定有明文。又汽車駕駛人，曾依第
    35條第4項前段之規定吊銷駕駛執照者，3年內不得考領駕駛
    執照，道路交通管理處罰條例第67條第2項復定有明文。
四、經查，本件異議人固不否認於前開日、時確有酒後駕車之事
    實，惟否認其為警攔檢後有拒絕配合警方接受酒精濃度測試
    檢定之違規行為，並辯稱：伊在中和市○○路15號麵攤喝酒
    ，伊喝到晚上9點多要離開，伊騎乘機車要回去，騎到安和
    路5、60號，員警騎乘機車將伊攔下，伊有喝酒，因為警員
    沒有帶酒測儀器，伊將機車停在路邊，與警員走路回派出所
    ，因派出所距離7、8百公尺又折回原地點，等警車來載，後
    來警車來，巡官問伊要回派出所還是要酒測，伊直接開門上
    警車回派出所，但警車繞了1公里多回派出所，從伊被攔下
    來到回派出所，已經有十幾分鐘，進派出所之後，吳警員要
    伊簽署1張有漱口已經過15分鐘的單子，當時警員有要求伊
    做酒測，伊有答應要做酒測，但最後警員才拿儀器出來，是
    有位巡官問伊要不要吹氣配合，伊說伊要漱口一下，巡官說
    伊被藝人及媒體誤導，不是伊要怎樣就怎樣，巡官就按下酒
    測儀器，伊就沒有要求要再漱口，但巡官就說來不及，伊從
    頭到尾沒有拒絕酒測等語（參見本院卷第35至36頁97年8月
    14 日訊問筆錄）。惟查關於本件舉發之過程，依甲○○○
    ○於本院結證稱：伊當時擔任酒駕取締勤務，值勤地點在安
    和路59號前，當晚發現異議人看到取締酒駕勤務即騎乘機車
    回頭，伊發現可疑馬上騎乘機車追趕，到安平路15號攔停到
    異議人，當時異議人身上有明顯的酒味，伊請異議人配合到
    取締酒駕的點做酒測，因為那裡有酒測儀器，但異議人不願
    配合，要求把酒測儀器拿到該地點，伊用無線電呼叫同事，
    請同事騎乘機車把酒測儀器帶過去，異議人要求漱口，伊提
    供水讓異議人喝，但異議人認為伊提供的水可能有加酒精，
    要到旁邊的便利商店買水，於是伊陪同異議人到商店買水，
    異議人喝了一大半，同事將酒測儀器帶過來後，異議人還是
    不願意做酒測，伊請在臨檢點的另2位同事開車過去，帶班
    的巡佐便開車載異議人回派出所，異議人到派出所後還是不
    願意配合做酒測，異議人不願意做酒測的過程中，伊有拍攝
    錄影光碟（參見本院卷第37頁97年8月14日訊問筆錄）。再
    經本院當庭勘驗舉發過程之錄影光碟，勘驗結果為：「一、
    卷附影片光碟內容有二個影片檔，名稱各為IMGP2738.AVI
    、IMGP2739.AVI。二、播放IMGP2738.AVI檔案，檔案內容全
    長8分02秒，內容如下：(1)畫面開始異議人坐於警車，警車
    行進中，影片第4秒鐘時警員問異議人何時喝酒，異議人稱4
    點半。(2)影片第2分20秒到達警局後，異議人下車進入警局
    ，影片第3分05秒異議人由警員指示坐於辦公桌前椅子，警
    員取出酒測儀器向異議人解說酒測程序，異議人與警員爭執
    至5分02秒。(3)影片第5分29秒異議人表示口渴要求漱口，與
    警員爭執。(4)影片第6分18秒警員要求異議人將口中口香糖
    吐掉，異議人於6分42秒取出口香糖包裝袋後，將口中口香
    糖吐至袋內，又隨即取一口香糖放入口中，警員要求異議人
    吐掉口香糖，異議人置之不理，與警員再度爭執。第7分39
    秒警員問異議人是否酒測，異議人仍置之不理。三、播放
    IMGP 2739.ZVI檔案，檔案內容全長9分51秒，內容如下：(1)
    影片內容為接續前開檔案播放，影片第7秒警員將酒測儀器
    歸零後，再要求異議人做酒測，異議人置之不理。(2)影片第
    28秒異議人撥打電話，撥通後表明人在派出所，於電話中詢
    問管區電話姓名，影片第1分05秒警員在旁要求酒測，異議
    人手持行動電話置之不理，影片第1分12秒警員詢問是否願
    意酒測，異議人大聲回應要，但仍手持行動電話通話，警員
    繼續要求異議人酒測。(3)影片第2分02秒警員將酒測儀器提
    示異議人面前，異議人仍手持行動電話通話不予理會，影片
    第2分15秒異議人通話完畢。(4)影片第2分17秒警員詢問是否
    酒測，異議人答稱要，但仍拒測，與警員爭執，至影片第3
    分59秒，期間中與警員爭執。(5)影片第4分20秒異議人撥通
    行動電話，拿起電話通話，影片第4分30秒警員詢問是否酒
    測，異議人答稱要後，又繼續通話，於影片第4分51秒電話
    中要求通話對方找記者到派出所。(6)影片第5分12秒警員要
    求異議人簽名，異議人拒絕簽名。」，此有本院當庭勘驗筆
    錄在卷可稽（參見本院卷第37至39頁）。
五、再按舉發員警係在場之目擊證人，其到庭具結擔保供述之真
    實性，加以異議人素不相識，又無嫌隙，應無攀誣異議人之
    理，自不得僅以證人為本件開單告發之警員而全盤抹煞其在
    訴訟上所具有目擊證人之資格，其證言自得採為本院裁判之
    依據，是依上開警員證述與本院當庭勘驗舉發當時錄影光碟
    可知，關於本件舉發過程，異議人到達派出所後，警員即向
    異議人解說酒測程序，其後曾詢問異議人是否酒測，異議人
    均置之不理；之後警員又多次請異議人進行酒測，異議人雖
    答稱「要」，卻仍手持行動電話繼續通話拒絕測試，顯見警
    方已多次要求異議人進行酒精濃度測定，異議人均未理會或
    予拖延，是異議人所稱警方最後才拿出酒測儀器，巡官詢問
    其是否酒測，伊要求要漱口，巡官說伊被藝人及媒體誤導，
    不是伊要怎樣就怎樣，巡官就按下酒測儀器，伊就沒有要求
    要再漱口，但巡官就說來不及，伊從頭到尾沒有拒絕酒測等
    詞，顯係卸責之詞，不足採信。則異議人拒絕接受酒精濃度
    測試檢定之違規事實應堪認定。
六、綜上所述，異議人確有拒絕接受酒精濃度測試檢定之違規行
    為。從而，移送機關依道路交通管理處罰條例第35條第4項
    規定，裁處異議人罰鍰60,000元，吊銷駕駛執照，並依同條
    例第67條第2項規定異議人於3年內禁考，核無不合。本件聲
    明異議為無理由，應予駁回。
據上論斷，應依道路交通案件處理辦法第19條，裁定如主文。
中    華    民    國    97    年    9     月    5     日
以上正本證明與原本無異。
如不服本裁定，應於裁定送達後5日內，向本院提出抗告狀。（
應附繕本）
                          書記官  許麗汝
中    華    民    國    97    年    9     月    5     日


司法院資訊處製作；財團法人民間司法改革基金會備份。
